【裁判字號】    98,上易,5
【裁判日期】    980623
【裁判案由】    給付醫療費用
【裁判全文】
臺灣高等法院民事判決                   98年度上易字第5號
上  訴  人  財團法人羅許基金會羅東博愛醫院
法定代理人  乙○○
訴訟代理人  吳振東律師
被 上訴 人  甲○○
訴訟代理人  張麗玉律師
被 上訴 人  丙○○
訴訟代理人  林世超律師
複 代理 人  蔣彥威律師
上列當事人間請求給付醫療費用事件，上訴人對於中華民國97年
11月14日臺灣宜蘭地方法院97年度訴字第27號第一審判決提起上
訴，並為訴之追加，本院於98年6月2日言詞辯論終結，判決如下
：
    主      文
上訴及追加之訴均駁回。
第二審訴訟費用由上訴人負擔。
    事實及理由
一、本件上訴人在原審起訴，原僅請求先位聲明，嗣在本院追加
    備位聲明如後述（見本院卷77頁背面），經核該追加之訴與
    原訴間雖有不能併存之先、備位關係，惟俱係以請求給付醫
    療費用為終局目的，其主要爭點亦具有共同性，證據資料亦
    得相互援用，是二者請求之基礎事實同一，依民事訴訟法第
    446條第1項但書、第255條第1項第2款之規定， 上訴人所為
    上開訴之追加，在程序上應予准許，合先敘明。
二、上訴人聲明求為判決：(一)原判決廢棄。(二)先位聲明：1.被上
    訴人甲○○應給付上訴人新臺幣（下同）123萬1,574元及自
    民國（下同）97年 8月20日起，至清償日止，按年息5%計算
    之利息；2.被上訴人丙○○應給付上訴人123萬1,574元及自
    97年8月20日起，至清償日止，按年息5%計算之利息；3.前2
    項給付，於任一被上訴人為給付，他被上訴人於其給付範圍
    內，同免給付義務。(三)追加備位聲明：1.被上訴人甲○○應
    給付訴外人張國民123萬1,574元及自98年 5月26日起，至清
    償日止，按年息5%計算之利息，由上訴人代位受領；2.被上
    訴人丙○○應給付訴外人張國民123萬1,574元及自98年 5月
    26日起，至清償日止，按年息5%計算之利息，由上訴人代位
    受領；3.前 2項給付，於任一被上訴人為給付，他被上訴人
    於其給付範圍內，同免給付義務。
    被上訴人聲明求為判決：上訴及追加之訴均駁回。
三、上訴人主張：訴外人張國民為被上訴人甲○○所僱用之大陸
    漁工，因工作關係，由被上訴人甲○○安置於被上訴人丙○
    ○向宜蘭縣政府承租經營之宜蘭縣南方澳漁港大陸船員岸置
    處所（下稱系爭岸置處所），於96年9月1日中午，在系爭岸
    置處所C棟201寢室跌倒，造成頭部受傷，經海巡署人員緊急
    送往蘇澳榮民醫院就醫，旋因病情嚴重，轉送伊醫院治療，
    嗣伊為張國民施行顱骨切除術、顱骨成形術、腦室腹膜引流
    管置放術及氣切手術，治療後呈植物人狀態（但其生命現象
    穩定，得安排出院或交由專業機構照顧）。張國民自送醫後
    ，迄97年5月19日止，在伊醫院之醫療費用累計已達125萬1,
    574元，僅被上訴人甲○○曾給付2萬元，其餘123萬1,574元
    迄未清償，伊依民法第176條第1項、臺灣地區漁船船主境外
    僱用及接駁安置大陸地區漁船船員許可及管理辦法（下稱系
    爭許可及管理辦法）第29條第1項第1款、 第2項之規定及被
    上訴人甲○○與張國民間所訂僱傭契約書（下稱系爭僱傭契
    約書）第 4條之約定，得請求被上訴人甲○○負給付責任；
    又被上訴人丙○○經營系爭岸置處所，應負責張國民之生活
    照料及就醫管理，伊依民法第176條第1項、系爭許可及管理
    辦法第24條第 1款之規定及宜蘭縣政府與被上訴人丙○○間
    所訂「南方澳漁港大陸船員岸置處所床位使用合約書」（下
    稱系爭床位使用合約書）第5條第1項第1款、第2款之約定，
    亦得請求被上訴人丙○○負給付責任；被上訴人就上述醫療
    費用應負不真正連帶給付責任。退步言之，若認不成立無因
    管理，伊亦得依民法第 242條之規定，代位張國民向被上訴
    人請求上開醫療費用等情，爰求為命：(一)先位聲明：1.被上
    訴人甲○○給付123萬1,574元及自97年 8月20日起，至清償
    日止，按年息5%計算之利息；2.被上訴人丙○○給付 123萬
    1,574元及自97年8月20日起，至清償日止，按年息5%計算之
    利息；3.前 2項給付，於任一被上訴人為給付，他被上訴人
    於其給付範圍內，同免給付義務。(二)備位聲明：1.被上訴人
    甲○○給付張國民123萬1,574元及自98年 5月26日起，至清
    償日止，按年息5%計算之利息，由上訴人代位受領；2.被上
    訴人丙○○給付張國民123萬1,574元及自97年 8月20日起，
    至清償日止，按年息5%計算之利息，由上訴人代位受領；3.
    前 2項給付，於任一被上訴人為給付，他被上訴人於其給付
    範圍內，同免給付義務之判決。
    被上訴人甲○○則以：系爭許可及管理辦法之規定，僅係行
    政機關頒訂有關許可漁船船主僱用大陸船員之行政管理程序
    規定，並非規範私法上權利義務之具體規定，殊非上訴人所
    得據為主張伊應負擔系爭醫療費用之請求依據；又系爭許可
    及管理辦法第29條第 2項所指「漁船船主應負擔大陸船員上
    岸後之相關費用」，亦僅限於大陸船員於漁場作業從事工作
    時因職務關係而致傷病所必需之就醫費用，非泛指一切與工
    作職務無關而發生之費用均涵括在內，且依系爭僱傭契約書
    第 4條之約定，伊亦僅就張國民因工作而傷病之治療負責，
    張國民受傷之96年9月1日，正值漁船休息及整修期間，伊之
    漁船並無出海作業，張國民亦未從事任何漁業工作，故依規
    定將張國民安置於系爭岸置處所，交由宜蘭縣政府及漁工仲
    介業者共同管理，張國民於該期間內自行在系爭岸置處所內
    飲酒過量，致跌倒受傷，並非於從事漁業受僱工作時受傷，
    伊之配偶黃秋月係因道德原因而支付醫療費用 2萬元，上訴
    人依系爭許可及管理辦法第29條之規定及系爭僱傭契約第 4
    條之約定，請求伊負擔張國民之醫療費用，應屬無據；又上
    訴人依醫療法第60條之規定，應為張國民進行急救醫療事務
    ，是上訴人主觀上並無為伊管理事務之意思，故上訴人依民
    法第 176條之規定，請求伊給付系爭醫療費用，並無理由等
    語；而被上訴人丙○○亦以：張國民係因酒醉自行跌倒而致
    頭部受傷，與系爭岸置處所之管理維護無關；依宜蘭縣政府
    所制定南方澳漁港大陸船員岸置處所管理辦法第2條第4項明
    定：「外出就醫之大陸船員應由雇主親自填寫外出就醫申請
    書並切結，經向安檢所登記完成後，始得由雇主帶領人出就
    醫…」，而大陸船員外出就醫管制流程及工作分配表亦載明
    係由漁船主（長）帶領大陸船員外出就醫，足見大陸船員外
    出就醫只能由船主（或船長）負責處理，與伊無涉；縱認伊
    依系爭許可及管理辦法第24條第 1款之規定，應辦理大陸船
    員之就醫管理事宜，亦不得擴大解釋為醫療費用亦應由伊負
    擔；又上訴人係醫院，其職業性質即為醫療病患，自無為他
    人管理事務之可言，是上訴人請求伊負擔張國民之醫療費用
    ，應屬無據等語，資為抗辯。
四、經查上訴人主張訴外人張國民為被上訴人甲○○所僱用之大
    陸漁工，而由被上訴人甲○○安置於被上訴人丙○○向宜蘭
    縣政府承租經營之系爭岸置處所；張國民於96年9月1日中午
    ，在系爭岸置處所C棟201寢室跌倒，造成頭部受傷，經海巡
    署人員緊急送往蘇澳榮民醫院就醫，旋因病情嚴重，轉送伊
    醫院治療，伊為張國民施行顱骨切除術、顱骨成形術、腦室
    腹膜引流管置放術及氣切手術，治療後呈植物人狀態；張國
    民自送醫後，迄97年 5月19日止，在伊醫院之醫療費用共計
    125萬1,574元，僅被上訴人甲○○曾給付2萬元，其餘123萬
    1,574元迄未清償之事實， 業據其提出系爭僱傭契約書、系
    爭床位使用合約書、蘇澳榮民醫院診斷證明書、上訴人醫院
    診斷證明書、統一發票、醫療費用明細、醫療費用收據及醫
    令清單為證（見原審卷6至8、17至26、188至226頁），且為
    被上訴人所不爭執（見本院卷59頁背面），固堪信為真實。
    惟上訴人另主張被上訴人就上開醫療費用應負給付責任乙節
    ，則為被上訴人所否認。茲依上訴人對被上訴人所主張之各
    項請求權，是否有據，分項審究如下述。
五、上訴人請求被上訴人甲○○給付部分：
    (一)關於先位之訴，依系爭許可及管理辦法第29條第1項第1款
      、第2項及民法第176條第1項之規定請求部分：
      1.按「暫置於漁港碼頭區或水域內之大陸船員，有下列緊
        急情形之一者，得經當地巡防機關檢查後上岸，並由該
        機關通知當地警察機關、直轄市或縣（市）主管機關：
        一大陸船員因傷病，須上岸就醫。…」、「大陸船員因
        前項各款原因上岸者，漁船船主應負擔大陸船員上岸後
        之相關費用，並於原因消滅後立即將其接至原暫置地點
        安置…」，系爭許可及管理辦法第29條第1項第1款、第
        2 項固定有明文。惟查，有關系爭許可及管理辦法之授
        權依據、及該辦法第29條所稱費用之意義，業經行政院
        農業委員會（下稱農委會）復函原審載明：「…二基於
        整體勞工政策，（我國）目前尚未同意引進大陸勞工，
        國內各行業均不允許僱用大陸勞工，惟考量漁業產業之
        特殊屬性，為解決當前國內漁業勞動力不足問題，及確
        保漁業永續發展，經82年 8月行政院治安會報中同意在
        『兼顧漁民生活需求、增進兩岸關係良性發展及保障國
        家整體安全』三項前提下，配合『先海後陸、由遠而近
        』之整體引進大陸勞工政策，於『境外僱用作業，過境
        待業暫置』原則下，有條件同意漁船船主可於12浬以外
        水域僱用大陸船員協助漁撈作業，並在人道安全考量下
        ，讓大陸船員隨船進入境內設有岸置處所或暫置碼頭區
        之漁港集中安置。三按本會依據行政院於90年 4月同意
        開放大陸船員進港安置之政策指示，乃依據『兩岸人民
        關係條例』第10條第3項及『漁業法』第54條第5款規定
        ，於92年 9月15日制定發布系爭許可及管理辦法，並於
        同年12月 1日施行。（系爭許可及）管理辦法依據『兩
        岸人民關係條例』第10條第 3項規定授權部分，是規範
        核准大陸船員進入境內水域、進入境內水域後所許可從
        事活動及限制條件等事項；至於（系爭許可及）管理辦
        法依據『漁業法』第54條第 5款規定授權部分，係規範
        漁船船主僱用大陸船員之資格限制、申請僱用大陸船員
        程序及資料登載等漁政管理事項，故有關（系爭許可及
        ）管理辦法第29條第1項第1款、第2項之相關規定， 係
        屬漁政管理衍生事項，為對受僱大陸船員整體管理機制
        之一環，仍為漁業法第54條第 5款之授權範圍」，有農
        委會97年 9月19日農授漁字第0970147041號函及其附件
        漁船船主僱用大陸船員管理制度說帖可按（見原審卷24
        5至252頁）。是參酌漁業法第54條第 5款：「為保障漁
        業安全及維持漁區秩序，主管機關應辦理左列事項：…
        五訂定漁場及漁船作業應行遵守及注意事項…」之規定
        ，可知系爭許可及管理辦法第29條之規定，乃基於「漁
        政管理」之授權目的所制訂，故就漁船船主應負擔大陸
        船員上岸後之相關費用，自應限於與漁政管理目的有關
        之費用，始足當之。
      2.查系爭醫療費用乃源於醫療行為所生，與漁政管理之目
        的全然無涉，尚難認有系爭許可及管理辦法第29條第 1
        項第1款、第2項規定之適用，故漁船船主是否應負擔大
        陸船員因傷病上岸就醫之醫療費用，仍應回歸僱傭雙方
        基於私法自治所訂之契約內容而斷。就此，系爭許可及
        管理辦法之主管機關農委會亦認為：「…該（許可及）
        管理辦法同條（指第29條）第 2項所指漁船船主應負擔
        大陸船員上岸後之相關費用部分，係指負擔大陸船員上
        岸後之生活管理、運送或造成臨時安置場所損壞賠償等
        相關費用，至於大陸船員傷病所衍生之醫療費用支出誰
        屬，應於僱傭雙方所簽訂之僱傭契約中約定」，有前揭
        農委會復函可稽（見原審卷246頁）。
      3.依上所述，系爭醫療費用不屬於系爭許可及管理辦法第
        29條第1項第1款、第2項所規範之範圍， 被上訴人甲○
        ○並無依上開規定負擔系爭醫療費用之義務。是上訴人
        為訴外人張國民醫療乙事，即非為被上訴人甲○○管理
        事務，自不得對被上訴人甲○○主張無因管理。雖被上
        訴人甲○○曾代為支付醫療費用 2萬元，惟此僅為基於
        道德所為之給付（見本院卷 110頁），尚難因此即認被
        上訴人甲○○有負擔系爭醫療費用之義務。從而上訴人
        依據系爭許可及管理辦法第29條第1項第1款、 第2項及
        民法第176條第1項之規定，請求被上訴人甲○○給付系
        爭醫療費用，應屬無據。
    (二)關於先位之訴，依系爭僱傭契約書第 4條之約定及民法第
      176條第1項之規定請求部分：
      1.查訴外人張國民與被上訴人甲○○訂有系爭僱傭契約書
        ，其內約定：「南方澳籍『新瑞旺26號』漁船船主甲○
        ○（以下簡稱甲方）僱用大陸船員張國民等 1名（以下
        簡稱乙方）甲方漁船上從事漁撈工作，甲、乙雙方訂定
        僱用條款如左：…二甲方於僱用期間每月支付1萬4,000
        元整，予乙方作為僱用壹名大陸船員的月薪，僱用期限
        自西元2007年（即民國96年） 4月26日起至西元2009年
        （即民國98年）4月25日止共計2年。…四僱用期間甲方
        應負擔乙方之膳宿及因工作而傷病之治療責任。…」（
        見原審卷第 6頁）。是被上訴人甲○○依系爭僱傭契約
        書之約定，僅就訴外人張國民於僱用期間因工作所致之
        傷病，始負擔為之治療之責任。
      2.系爭僱傭契約書所約定之僱用期間，固係自96年 4月26
        日起至98年4月25日止（見原審卷第6頁）。惟查，被上
        訴人甲○○所有新瑞旺26號漁船自96年 7月10日起至96
        年 9月10日止，並無漁船安檢紀錄，有北部地區巡防局
        第一海岸巡防總隊97年 2月22日北一總字第0970021010
        號函可稽（見原審卷168、169頁）；且訴外人張國民即
        係因其受僱工作之上開漁船未出海作業，而被安置於系
        爭岸置處所，亦為上訴人所不爭執（見原審卷 274頁）
        。足見訴外人張國民於系爭事故發生之96年9月1日，並
        未在其僱主即被上訴人甲○○之漁船上從事漁撈工作。
        雖上訴人主張訴外人張國民於漁船未出海期間，仍需從
        事漁網修補及船艙整修工作，且被上訴人甲○○仍須支
        付薪資云云。惟查，新瑞旺26號漁船係經營「延繩釣」
        兼「一支釣」「鏢旗漁」漁業，所配置之漁具為延繩20
        籠、一支釣20組及鏢具 2支，並未使用漁網，有被上訴
        人甲○○所提出之宜蘭縣政府漁業執照為證（見本院卷
        64頁）；且訴外人張國民於安置期間內，依法不得離開
        該岸置處所，亦無從事船艙整修工作之可能，是訴外人
        張國民於系爭事故發生之96年9月1日，並未從事受僱工
        作至明，此與其是否仍自被上訴人甲○○領有薪資，係
        屬二事。又訴外人張國民於96年9月1日跌倒後，由 119
        送至蘇澳榮民醫院急診時，身上酒味重，其血液酒精濃
        度超過300mg/dl，有該院急診護理紀錄單及診斷證明書
        可稽（見原審卷103、105頁）；徵諸血液酒精濃度250-
        350mg/dl之酒醉程度為深醉，強度酩酊，意識混亂、步
        行困難，言語不清（見本院卷86頁），及訴外人張國民
        於送至蘇澳榮民醫院急診時，無理拒絕縫合傷口等情形
        （見原審卷103、105頁），亦見其確已因飲酒過量，致
        意識混亂；且訴外人張國民確係於酒後，在系爭岸置處
        所跌倒，亦經行政院勞工委員會北區勞動檢查所（下稱
        勞委員北區勞檢所）調查認定屬實，並經臺灣宜蘭地方
        法院檢察署檢察官97年度調偵字第 146號不起訴處分書
        認定明確，有勞委會北區勞檢所97年2月5日勞北檢綜字
        第0971002069號函、及臺灣宜蘭地方法院檢察署檢察官
        97年度調偵字第146號不起訴處分書可稽（見原審卷171
        至174頁及本院卷79至90頁）， 足見被上訴人甲○○抗
        辯訴外人張國民全係因飲酒過量跌倒而受傷乙節，應屬
        可取（上訴人主張訴外人張國民係因系爭岸置處所地板
        溼滑而跌倒云云，為不足取，詳如前述）。是訴外人張
        國民顯非因從事受僱工作而致系爭傷病，自不在系爭僱
        傭契約書第 4條之約定範圍內，應由張國民自行負擔，
        被上訴人甲○○自不負擔為訴外人張國民治療或給付醫
        療費用之義務。
      3.被上訴人甲○○依系爭僱傭契約書之約定，並無負擔系
        爭醫療費用之義務，既如前述，則上訴人為訴外人張國
        民醫療，即非為被上訴人甲○○管理事務，自不得對被
        上訴人甲○○主張無因管理。是上訴人依據系爭僱傭契
        約書第 4條之約定及民法第176條第1項之規定，請求被
        上訴人甲○○給付系爭醫療費用，亦屬無據。
    (三)關於備位之訴即代位訴外人張國民向被上訴人甲○○請求
      部分：
      依上所述，被上訴人甲○○並無為訴外人張國民支付醫療
      費用之義務，即訴外人張國民對於被上訴人甲○○並無請
      求給付醫療費用之權利，則上訴人即無從代位訴外人張國
      民向被上訴人甲○○行使請求給付系爭醫療費用之權利。
      是上訴人備位之訴，依據民法第 242條之規定，代位訴外
      人張國民請求被上訴人甲○○給付系爭醫療費用，亦屬無
      據。
六、上訴人請求被上訴人丙○○給付部分：
    (一)關於先位之訴，依系爭許可及管理辦法第24條第 1款及民
      法第176條第1項之規定請求部分：
      按「岸置處所經營人應辦理下列事項：一大陸船員就醫管
      理事宜。…」，系爭許可及管理辦法第24條第 1款固定有
      明文。惟依前述，系爭許可及管理辦法係依兩岸人民關係
      條例第10條第3項及漁業法第54條第5款規定授權制定，乃
      規範核准大陸船員進入境內水域、進入境內水域後所許可
      從事活動及限制條件等事項，及漁船船主僱用大陸船員之
      資格限制、申請僱用大陸船員程序及資料登載等漁政管理
      事項，是該辦法第24條第 1款之規定，應係指安置於岸置
      處所之大陸船員如有就醫必要時，應由岸置處所經營人協
      助就醫而言，尚不得執此逕指岸置處所經營人應負擔大陸
      船員就醫之醫療費用。是系爭岸置處所之經營人即被上訴
      人丙○○即無依上開規定而應負擔系爭醫療費用之義務。
      準此，上訴人為訴外人張國民醫療乙事，即非為被上訴人
      丙○○管理事務，自不得對被上訴人丙○○主張無因管理
      。從而上訴人依據系爭許可及管理辦法第24條第 1款及民
      法第176條第1項之規定，請求被上訴人丙○○給付系爭醫
      療費用，應屬無據。
    (二)關於先位之訴，依系爭床位使用合約書第 5條第1項第1款
      、第2款之約定及民法第176條第1項之規定請求部分：
      1.查被上訴人丙○○與宜蘭縣政府訂有系爭床位使用合約
        書，固約定：「…為甲方（指宜蘭縣政府）經營管理系
        爭岸置處所期間，乙方（指被上訴人丙○○）使用岸置
        處所床位及管理照料所屬大陸船員事項，經雙方同意訂
        立本合約為權利義務行使依據，並確實遵守甲方所訂定
        之系爭岸置處所管理措施。…第五條：乙方應負責辦理
        下列事項：一已劃定之環境責任區域整潔維持。二所屬
        或其他漁船主委託代管之大陸船員生活照料及管理。…
        」（見原審卷57、58頁），惟依其文義觀之，尚難認被
        上訴人丙○○應負擔大陸船員醫療費用之義務。
      2.況查訴外人張國民係因飲酒過量跌倒受傷，業經認定如
        前。雖證人劉宗強在台灣宜蘭地方法院檢察署96年度他
        字第 839號過失傷害案件偵查中證述：「我聽到的…是
        說他（指張國民）洗澡跌倒…」（見外放影印之偵查卷
        宗65頁），惟究屬傳聞之詞，不足為憑；另證人陳秀寶
        雖亦在上開案件偵查中證述：「我在 201號房門口外面
        的大廳吃飯，看到 202號房的張國民，他從他們房間浴
        室洗完澡後，穿一條內褲走出來，才剛走到房間門口，
        就跌倒」、「我是看到他因地面溼滑倒在地」（見同卷
        69、70頁），惟嗣已改稱：「上次可能有聽錯，我是說
        管理將張國民抬出到 202號房門口，我在門口看到張國
        民，我並不是說他在202號房門口跌倒…」（見同卷186
        頁），顯見其並未親見張國民跌倒之情形，亦難據為認
        定張國民跌倒之原因。是上訴人主張訴外人張國民係因
        地板溼滑而跌倒云云，殊不足取，自難遽認被上訴人丙
        ○○有違反其就系爭岸置處所應負之整潔維持義務。復
        查，系爭岸置處所為管理大陸船員，已在系爭岸置處所
        牆上張貼公告及生活公約，並均已載明：「本處所嚴禁
        攜入酒類飲料，違反者將依規定嚴懲」、「大陸船員寢
        室區內，不得…酗酒…」，有現場照片可稽（見原審卷
        92頁），訴外人張國民自行違反規定飲酒過量，因而跌
        倒受傷，亦難遽指被上訴人丙○○之管理有何過失。
      3.被上訴人丙○○依系爭床位使用合約書之約定，並無負
        擔系爭醫療費用之義務，既如前述，則上訴人為訴外人
        張國民醫療，即非為被上訴人丙○○管理事務，自不得
        對被上訴人丙○○主張無因管理。是上訴人依據系爭床
        位使用合約書第5條第1項第1款、第2款之約定及民法第
        176條第1項之規定，請求被上訴人丙○○給付系爭醫療
        費用，亦屬無據。
    (三)關於備位之訴即代位訴外人張國民向被上訴人丙○○請求
      部分：
      依上所述，被上訴人丙○○並無為訴外人張國民支付醫療
      費用之義務，即訴外人張國民對於被上訴人丙○○並無請
      求給付醫療費用之權利，則上訴人即無從代位訴外人張國
      民向被上訴人丙○○行使請求給付醫療費用之權利。是上
      訴人備位之訴，依據民法第 242條之規定，代位訴外人張
      國民請求被上訴人丙○○給付系爭醫療費用，亦屬無據。
七、綜上所述，上訴人本於民法第176條第1項、系爭許可及管理
    辦法第24條第1款、第29條第1項第1款、第2項之規定及系爭
    僱傭契約書第4條、系爭床位使用合約書第5條第1項第1款、
    第 2款之約定，在原審提起先位之訴，請求(一)被上訴人甲○
    ○應給付上訴人123萬1,574元及自97年 8月20日起，至清償
    日止，按年息5%計算之利息；(二)被上訴人丙○○應給付上訴
    人123萬1,574元及自97年 8月20日起，至清償日止，按年息
    5%計算之利息；(三)前 2項給付，於任一被上訴人為給付，他
    被上訴人於其給付範圍內， 同免給付義務； 及本於民法第
    242 條之規定，在本院追加備位之訴，請求(一)被上訴人甲○
    ○應給付張國民123萬1,574元及自98年 5月26日起，至清償
    日止，按年息5%計算之利息，由上訴人代位受領；(二)被上訴
    人丙○○應給付張國民123萬1,574元及自97年 8月20日起，
    至清償日止，按年息5%計算之利息，由上訴人代位受領；(三)
    前 2項給付，於任一被上訴人為給付，他被上訴人於其給付
    範圍內，同免給付義務，均屬不應准許。從而原審就上開先
    位之訴所為上訴人敗訴之判決，並無不合。上訴論旨仍執前
    詞指摘原判決不當，求予廢棄改判，為無理由，應予駁回。
八、至兩造其餘之攻擊或防禦方法及未經援用之證據，經本院斟
    酌後，認為均不足以影響本判決之結果，自無逐一詳予論駁
    之必要，併此敘明。
九、據上論結，本件上訴及追加之訴均為無理由，依民事訴訟法
    第449條第1項、第78條，判決如主文。
中    華    民    國    98    年    6     月    23    日
                    民事第六庭
                        審判長法  官 林鄉誠
                              法  官 許紋華
                              法  官 梁玉芬
正本係照原本作成。
不得上訴。
中    華    民    國    98    年    6     月    24    日
                              書記官 常淑慧


司法院資訊處製作；財團法人民間司法改革基金會備份。
